【裁判字號】    95,裁,1321
【裁判日期】    950622
【裁判案由】    遺產稅
【裁判全文】
最  高  行  政  法  院  裁  定
                                     95年度裁字第01321號
上  訴  人  乙○○
            丙○○
            丁○○
            莊黃美月
訴訟代理人  劉政宗
被 上訴 人  財政部臺灣省南區國稅局
代  表  人  甲○○
上列當事人間因遺產稅事件，上訴人不服中華民國93年12月30日
高雄高等行政法院93年度訴字第707號判決，提起上訴，本院裁
定如下：
    主  文
上訴駁回。
上訴審訴訟費用由上訴人負擔。
    理  由
一、按對於高等行政法院判決上訴，非以其違背法令為理由，不
    得為之，行政訴訟法第242條定有明文。是對於高等行政法
    院判決上訴，若未具體說明原判決違背何項法令、不適用或
    如何適用不當之具體情事，即非主張原判決違背法令以為上
    訴理由，其上訴不應准許。
二、上訴意旨略謂：(一)遺產及贈與稅法第4條第1項、第10條第1
    項前段及同法施行細則第29條第1項規定，所謂「資產淨值
    」，係指營利事業資產總額與負債總額之差額，並經財政部
    66年8月15日台財稅第35440號函釋解釋在案。則對於公司資
    產淨值之估定，自應以表達公司資產、負債及股東權益之「
    資產負債表」為準據，自不能以據為課徵所得稅之「課稅所
    得額」為估定資產淨值之準據。(二)財政部70年12月30日台財
    稅第40833號函釋，其所稱稅捐稽徵機關核定之未分配盈餘
    ，實質上係稽徵機關核定之「課稅所得額」，並非帳載「未
    分配盈餘」，原判決沿用上開函釋估算而得之資產價值為系
    爭股票價值，並以以核定其價值來課徵遺產稅，顯與司法院
    釋字第536號解意旨不符云云。
三、經查：按稅務會計與財務會計之計算依據與基礎原即有異，
    租稅之課徵，自應以租稅法之有關規定為準據。且以帳載盈
    虧為財產價值計算標準，往往因人為因素虛列費用及低估收
    入等情形，在未經稽徵機關調帳查核作適當之調整前，其真
    實性尚有疑慮；而稽徵機關核定之公司盈餘數，係依所得稅
    法之相關規定認列收入費用，並為全國營利事業一體適用，
    自較公司自行申報數公平合理。原判決業已說明本件被上訴
    人依財政部70年12月30日台財稅第40833號函釋，以經稽徵
    機關核定者為據，計算系爭公司當年度之未分配盈餘，所得
    之系爭公司淨值，並無與客觀事實不符之情形，難認有何違
    誤，上訴意旨仍執詞主張應以該公司申報之資產負債表估算
    其資產淨值，尚無可採。次查系爭佳豐公司股票遺產價值之
    估算，89年度至91年度均係依該公司自行申報數核算營利事
    業所得稅之稅後所得額，至88年度以前之未分配盈餘累積數
    ，雖係以被告核定數作為估算之依據，惟原核於計算上開未
    分配盈餘時，業已減除符合所得稅法第66條之9第1項各款規
    定部分，亦即佳豐公司申報之損益計算項目，其因超越規定
    之列支標準，未准列支，而具有合法憑證或能提出正當理由
    者，均已自核定未分配盈餘中減除，已充分反映佳豐公司實
    質所得額。被上訴人將被繼承人莊明慶之遺產中佳豐公司之
    股權價值，依遺產及贈與稅法施行細則第29條第1項暨財政
    部70年12月30日台財稅第40833號、88年12月28日台財稅第
    0880540977號函等規定，核算所遺佳豐公司系爭股票於繼承
    日之價值為新臺幣14,673,104元，並無違誤。上訴人所述各
    節，業據原判決於理由欄內詳加論列，認財政部前開函釋並
    未違憲，上訴意旨並未具體說明原判決違背何項法令、不適
    用或如何適用不當之具體情事，依前開規定及說明，上訴人
    即非主張原判決違背法令以為上訴理由，其上訴為不合法，
    應予駁回。
四、依行政訴訟法第249條第1項前段、第104條、民事訴訟法第
    95條、第78條、第85條第1項前段，裁定如主文。
中    華    民    國    95    年    6     月    22    日
                  第五庭審判長法  官  蔡  進  田
                              法  官  黃  合  文
                              法  官  吳  明  鴻
                              法  官  林  茂  權
                              法  官  鄭  小  康
以  上  正  本  證  明  與  原  本  無  異
中    華    民    國    95    年    6     月    22    日
                              書記官  蘇  金  全


司法院資訊處製作；財團法人民間司法改革基金會備份。
